【裁判字號】    99,上易,322
【裁判日期】    990430
【裁判案由】    詐欺
【裁判全文】
臺灣高等法院高雄分院刑事判決         99年度上易字第322號
上  訴  人  臺灣高雄地方法院檢察署檢察官
被      告  乙○○
上列上訴人因被告詐欺案件，不服臺灣高雄地方法院98年度易字
第1397號中華民國98年12月30日第一審判決（起訴案號：臺灣高
雄地方法院檢察署98年度偵字第27873 號），提起上訴，本院判
決如下：
    主  文
上訴駁回。
    理  由
一、公訴意旨略以：乙○○知悉其所申請臺灣土地銀行美濃分行
    帳號為000000000000000 號帳戶之存摺、提款卡及密碼如借
    予他人使用，他人將可藉其所有之該帳戶存摺及提款卡以遂
    行其財產上犯罪之目的，竟仍不顧他人可能遭受財產上損害
    之危險，而基於幫助他人犯詐欺取財罪之犯意，於民國（下
    同）98年6 月28日下午3 時許，在高雄市○○路與五福路口
    附近，將上開帳戶之存摺、提款卡及密碼，交付予真實姓名
    年籍不詳綽號「阿信」之人收受，而容許他人藉其帳戶存摺
    及提款卡以遂行詐欺取財犯罪。嗣該成年男子所屬之詐欺集
    團取得乙○○上開銀行帳戶之存摺、提款卡及提款密碼後，
    旋意圖為自己不法之所有，基於詐欺之犯意，於98年7 月6
    日上午9 時54分許，由該集團所屬之成員，撥打電話向告訴
    人甲○○佯稱為桃園縣警察局人員並誆稱：遭人冒名申請帳
    戶並涉及洗錢，須將帳戶內金額轉至安全帳戶云云，致告訴
    人甲○○因而陷於錯誤，依該詐欺集團成員之電話指示先至
    中國信託銀行自動櫃員機提領現金後，再於同日至臺灣土地
    銀行中港分行，將新臺幣（下同）10萬元以現金存款方式存
    入被告乙○○上開臺灣土地銀行帳戶，因認被告乙○○涉犯
    刑法第30條第1 項、第339 條第1 項之幫助詐欺取財罪嫌等
    語。
二、按被告以外之人於審判外之陳述，雖不符刑事訴訟法第159
    條之1 至第159 條之4 之規定，而經當事人於審判程式同意
    作為證據，法院審酌該言詞陳述或書面陳述作成時之情況，
    認為適當者，亦得為證據；當事人、代理人或辯護人於法院
    調查證據時，知有刑事訴訟法第159 條第1 項不得為證據之
    情形，而未於言詞辯論終結前聲明異議者，視為有前項之同
    意，刑事訴訟法第159 條之5 定有明文。下列引用之證據，
    均經本院依法踐行調查證據程式，公訴人及被告俱不爭執各
    該證據之證據能力，且迄至本院言詞辯論終結前，未就上開
    證據之證據能力聲明異議，復查無依法應排除其證據能力之
    情形，本院審酌上開證據之形式及取得之過程並無瑕疵、與
    待證事實具有關連性等情況，認為適當，揆諸前揭規定，認
    上開證據俱有證據能力，均得為本案之證據。
三、按檢察官就被告犯罪事實，應負舉證責任，並指出證明之方
    法；犯罪事實應依證據認定之，無證據不得認定犯罪事實；
    不能證明被告犯罪者，應諭知無罪之判決，刑事訴訟法第16
    1 條第1 項、第154 條第2 項、第301 條第1 項分別定有明
    文。次按事實之認定，應憑證據，如未能發現相當證據，或
    證據不足以證明，自不能以推測或擬制之方法，為裁判之基
    礎。且認定不利於被告之事實，須依積極證據，苟積極證據
    不足為不利於被告事實之認定時，即應為有利於被告之認定
    ，更不必有何有利之證據；又刑事訴訟法上所謂認定犯罪事
    實之積極證據，係指適合於被告犯罪事實之認定之積極證據
    而言，雖不以直接證據為限，間接證據亦包括在內，然而無
    論直接或間接證據，其為訴訟上之證明，須於通常一般之人
    均不致有所懷疑，而得確信其為真實之程度者，始得據為有
    罪之認定，倘其證明尚未達到此一程度，而有合理之懷疑存
    在，無從使事實審法院得有罪之確信時，即應由法院諭知被
    告無罪之判決（最高法院30年上字第816 號、29年上字第31
    05號、40年臺上字第86號、76年臺上字第4986號判例意旨可
    資參照）。
四、公訴人認被告乙○○涉犯前開幫助詐欺罪嫌，係以告訴人甲
    ○○之指述、臺中市警察局第一分局公益派出所受理詐騙帳
    戶通報警示簡便格式表、刑事案件報案三聯單、受理各類案
    件紀錄表、內政部警政署反詐騙諮詢專線紀錄表、臺灣土地
    銀行美濃分行98年7 月28日濃存字第0980000331號函及所附
    被告上開帳戶之基本資料及交易明細表、臺灣土地銀行美濃
    分行98年9 月29日濃存字第0980000437號函及所附被告上開
    帳戶之交易明細表，及被告乙○○自承將上開土地銀行帳戶
    之存摺、提款卡及密碼交付予真實姓名年籍不詳綽號「阿信
    」之人等語，為主要之依據。惟訊據被告乙○○固坦承有於
    98年6 月29日（起訴書記載為28日）下午在高雄市○○○路
    與五福路口，將上開臺灣土地銀行帳戶之存摺、提款卡，交
    予姓名年籍不詳自稱「阿信」之人，並告知提款卡密碼等情
    ，惟堅決否認有何幫助詐欺之犯行，辯稱：伊是看自由時報
    ，依報載電話0000000000號打去應徵司機兼作收貨款之工作
    ，是跑海產店，每天工作時間晚上六點到早上一點，與伊接
    洽的人自稱「阿信」，「阿信」叫伊提供帳戶，讓伊將收取
    的貨款存到伊的帳戶內，對方再去提領，且對方說要去看伊
    的信用好不好，怕伊收了貨款後跑掉，叫伊先交付存簿、金
    融卡及密碼，對方要先去銀行照會帳戶是否信用良好可供使
    用，伊當時急著找工作，且想說伊上開臺灣土地銀行帳戶內
    沒有錢，不怕被騙，所以伊才將上開帳戶之存摺、提款卡及
    密碼交給對方，對方說要伊等電話通知上班，但對方跟伊一
    直拖，拖了一個星期，後來臺灣土地銀行美濃分行襄理來電
    說該帳戶已被凍結，伊打上開報載的電話及後來對方給的00
    00000000號電話都已經不通了，伊先打165 反詐騙專線詢問
    ，165 的人要伊去報案，伊就去旗山分局龍肚派出所報案等
    語。
五、經查：
  (一)告訴人甲○○於98年7 月6 日遭真實姓名年籍不詳之詐騙集
    團成員，以上開詐術詐騙，致陷於錯誤，於該日上午10時46
    分許，前往某處之中國信託銀行自動櫃員機提領10萬元後，
    至臺灣土地銀行中港分行將該10萬元存入被告乙○○上開臺
    灣土地銀行美濃分行帳戶內之事實，業據告訴人甲○○於警
    詢時證述綦詳（見警卷第8 至9 頁），並有告訴人甲○○提
    出之臺灣土地銀行存摺類存款憑條1 張、中國信託銀行自動
    櫃員機交易明細表5 張、告訴人甲○○之國泰世華銀行存摺
    影本、詐騙集團傳真予告訴人之詐騙文件、臺灣土地銀行美
    濃分行98年7 月28日濃存字第0980000331號函及所附被告上
    開帳戶之基本資料及交易明細表、臺灣土地銀行美濃分行98
    年9 月29日濃存字第0980000437號函及所附被告上開帳戶之
    交易明細表、內政部警政署反詐騙諮詢專線紀錄表、臺中市
    警察局第一分局公益派出所受理詐騙帳戶通報警示簡便格式
    表、金融機構聯防機制通報單、刑事案件報案三聯單、受理
    各類案件紀錄表各1 份在卷可稽（見警卷第10、12至23頁、
    偵查卷第6 至7 頁），堪認上開被告乙○○之土地銀行帳戶
    確遭詐騙集團作為詐騙告訴人甲○○之犯罪工具無疑。
  (二)被告乙○○所辯據其提出節錄之自由時報98年6 月25日廣告
    版1 紙、其所有之0000000000號行動電話自98年6 月28日起
    至98年7 月6 日止之受信通信紀錄查詢結果、98年6 月、7
    月之通話明細報表各1 份為證（見偵查卷第13頁、原審易字
    第1397號卷第55-61 頁）。上開自由時報之廣告內容為：「
    徵轎車司機▼薪六萬‧備汽照▼另徵外務‧0000000000」等
    字語，確為應徵司機之廣告。而被告乙○○所有之00000000
    00號行動電話自98年6 月25日起至同年月30日確實與上開自
    由時報登載之0000000000號有通話秒數18秒至814 秒不等之
    多達12次之通聯紀錄，另自98年7 月1 日起至同年月3 日止
    ，亦有與被告乙○○供稱該名綽號「阿信」之人所提供之00
    00000000號電話相互通聯通話秒數13秒至104 秒不等之5 次
    通聯紀錄，合計達17次通話，其中尚有被告乙○○所有之00
    00000000號多次撥打報載之0000000000號及「阿信」所提供
    之0000000000號電話但均無法接通之紀錄等情，除有被告乙
    ○○提出之上開電話受信通信紀錄查詢結果、通話明細報表
    可稽外，復有高雄地檢署檢察官調閱之上開電話通聯紀錄光
    碟1 片及原審法院依職權命司法事務官節錄其中相關之通聯
    紀錄查詢表2 份在卷可稽（見偵查卷第19頁牛皮紙袋、易字
    卷第7-39頁），參以一般販賣帳戶者，收購帳戶與販賣帳戶
    之人相約見面後，通常當場由一方交付帳戶資料，另一方給
    付收購價款，銀貨兩迄後，即不會亦無必要再聯絡之情形以
    觀，本件被告乙○○自98年6 月25日依上開報載電話聯繫「
    阿信」，並於98年6 月29日將上開土地銀行帳戶存摺、提款
    卡及密碼等資料交付予「阿信」後，至98年7 月6 日止，仍
    持續不斷地主動與該偽稱「阿信」之詐騙集團成員聯繫，且
    該集團成員亦有回撥之紀錄，顯與一般販賣人頭帳戶之情形
    有間，足徵被告辯稱：伊是向「阿信」應徵司機工作，對方
    叫伊等電話，但對方一直拖延等語，並非子虛。
  (三)被告乙○○固自承其先前有工作經驗等語（見原審審易卷第
    11頁反面），惟其亦陳稱：「（如果送海產的貨，為何對方
    不用公司戶頭去收款就好）伊當時急著找工作，沒想那麼多
    」等語（見偵查卷第11頁），另於原審審理中又供稱：「伊
    現在年紀大了，工作不好找」等語（見審易卷第11頁反面）
    ，參以近年經濟不景氣，失業率偏高，而被告乙○○為39年
    1 月出生之人，於案發當時已滿59歲，在就業市場上確屬較
    無競爭優勢者，則被告乙○○因苦於經濟壓力急欲尋覓工作
    以致落入不法份子之圈套，遭騙走上開土地銀行帳戶存摺、
    提款卡及密碼等資料，尚非無法想像之事。況詐欺集團近幾
    年來越見猖獗，詐騙被害人之手法不斷推陳出新，乃不爭之
    事實，其詐騙所得之物除一般認知之金錢外，如擴及至帳戶
    資料等物，亦屬可能之事，是尚難僅以被告乙○○自承其先
    前有工作經驗之陳述，遽認被告乙○○所辯不合常情而不可
    採。
五、綜上所述，檢察官所舉之證據，經綜合評價，僅足以證明被
    告乙○○所有之前開土地銀行帳戶，遭詐騙集團作為詐騙告
    訴人之犯罪工具，尚不足以證明被告乙○○於交付上開銀行
    帳戶資料時，主觀上對於該帳戶資料可能被用為詐欺犯罪之
    工具乙節有所認識，且容認其發生亦不違背本意，本件依檢
    察官所為之舉證，尚不足使本院形成被告涉犯幫助詐欺犯行
    之有罪確信，復查無其他積極證據足資認定被告容認他人將
    上開土地銀行帳戶資料用為詐騙之工具，揆諸首揭法條、判
    例意旨，自應為被告無罪之諭知。
六、原審因而以不能證明被告乙○○犯幫助詐欺罪，而為被告乙
    ○○無罪之諭知，經核與法並無不合；檢察官猶執前詞，指
    摘原判決不當，為無理由，應予駁回。
據上論斷，應依刑事訴訟法第368 條，判決如主文。
本案經檢察官陳宗吟到庭執行職務。
中    華    民    國    99    年    4     月    30    日
                  刑事第四庭    審判長法  官  蕭權閔
                                      法  官  陳吉雄
                                      法  官  李嘉興
以上正本證明與原本無異。
不得上訴。
中    華    民    國    99    年    4     月    30    日
                                      書記官  唐奇燕

司法院資訊處製作；財團法人民間司法改革基金會備份。
